【裁判字號】    90,台上,100
【裁判日期】    900104
【裁判案由】    違反槍彈藥刀械管制條例
【裁判全文】
最高法院刑事判決                                  九十年度台上字第一○○號
    上  訴  人  甲○○
    選任辯護人  徐景星律師
                苗怡凡律師
                林照雄律師
右上訴人因違反槍彈藥刀械管制條例案件，不服台灣高等法院中華民國八十七年八
月三十一日第二審判決（八十六年度上訴字第五六七七號，起訴案號：台灣台北地方
法院檢察署八十六年度偵字第二二五四號），提起上訴，本院判決如左：
    主  文
原判決關於違反槍彈藥刀械管制條例部分撤銷，發回台灣高等法院。
    理  由
本件原判決認定上訴人甲○○曾於民國八十五年間因違反麻醉藥品管理條例，經台灣
台北地方法院判處有期徒刑四月，於八十五年九月二十五日執行完畢。又基於幫助販
賣槍枝、子彈之犯意，於八十六年一月十五日晚上八時許，陪同已判刑確定之謝鈕曼
麗，攜帶仿奧地利 GLOCK廠製造可發射子彈具有殺傷力之仿造槍枝一支及子彈二發，
前往台北縣新店市○○路○段九十一號四樓黃瑞平住處，欲介紹謝鈕曼麗將上開槍枝
、子彈，以新台幣（下同）八萬元之價格，販賣予有購買槍枝、子彈意思之黃瑞平。
上訴人與謝鈕曼麗已將該槍枝、子彈出示予黃瑞平檢視，並為要約開價八萬元，著手
於販賣行為，但因黃瑞平認為價格太高，而尚未完成買賣。同日晚上八時三十分許，
上訴人與謝鈕曼麗正欲離去時，警方接獲線報趕抵現場，上訴人乃將裝有該槍枝、子
彈之紙袋丟置地上，為警當場查扣等情。因而撤銷第一審判決，依想像競合犯改判論
處上訴人幫助未經許可販賣可發射子彈具有殺傷力之槍枝未遂（累犯，並於刑之執行
完畢或赦免後，令入勞動場所，強制工作三年）罪刑，固非無見。
惟查：保安處分係對受處分人將來之危險性所為拘束其身體、自由之處置，以達教化
與治療之目的，為刑罰之補充制度。槍砲彈藥刀械管制條例第十九條第一項規定，犯
該條項所列之罪，經判處有期徒刑者，應於刑之執行完畢或赦免後，令入勞動場所，
強制工作，其期間為三年。不問對行為人有無預防矯治其社會危險性之必要，一律宣
付強制工作三年，限制其中不具社會危險性之受處分人之身體、自由，不合憲法第二
十三條所定之比例原則，業經司法院大法官於八十七年十二月十八日作成釋字第四七
一號解釋，就其中不問對行為人有無預防矯治其社會危險性之必要，一律宣付強制工
作三年之部分，宣告違憲，自該解釋公布之日起不予適用。並明示犯該條例第十九條
第一項所列舉之罪，依個案情節符合比例原則部分，固應適用該條例宣告保安處分；
至不符合部分而應宣告保安處分者，則仍由法院斟酌刑法第九十條第一項規定之要件
，依職權為之，於此，自無刑法第二條第二項之適用，亦即仍有從新從輕原則之適用
。依上開解釋意旨，凡在槍砲彈藥刀械管制條例修正公布前，犯該條例第十九條第一
項所列舉之罪，於該解釋公布後，尚在審判中之案件，依從新從輕原則，除合於刑法
第九十條第一項之要件，得依該條項宣付強制工作外，不得依槍砲彈藥刀械管制條例
第十九條第一項規定宣付強制工作。原判決認定上訴人係於槍砲彈藥刀械管制條例修
正公布前，幫助販賣可發射子彈具有殺傷力之槍枝、子彈未遂，違反修正前槍彈藥
刀械管制條例第十條第一項、第四項，第十一條第一項、第四項之規定，依想像競合
犯從一重處斷。但未及依上開解釋意旨，為從新從輕之比較，並審酌是否合於刑法第
九十條第一項規定之要件，即逕依修正後之槍砲彈藥刀械管制條例第十九條第一項規
定諭知強制工作三年，即屬無可維持。上訴意旨指摘原判決不當，為有理由，應認關
於違反槍彈藥刀械管制條例部分，有撤銷發回更審之原因。
據上論結，應依刑事訴訟法第三百九十七條、第四百零一條，判決如主文。
中      華      民      國     九十     年      一      月      四      日
                              最高法院刑事第十一庭
                                  審判長法官  陳  炳  煌
                                        法官  陳  正  庸
                                        法官  陳  世  雄
                                        法官  吳  信  銘
                                        法官  徐  文  亮
      右正本證明與原本無異
                                              書  記  官
中      華      民      國     九十     年      一      月      八      日


司法院資訊處製作；財團法人民間司法改革基金會備份。
